【裁判字號】    98,交上訴,42
【裁判日期】    980731
【裁判案由】    公共危險等
【裁判全文】
臺灣高等法院高雄分院刑事判決        98年度交上訴字第42號
上  訴  人
即  被  告  甲○○
上列上訴人因公共危險等案件，不服臺灣高雄地方法院98年度交
訴字第22號中華民國98年6 月3 日第一審判決（起訴案號：臺灣
高雄地方法院檢察署97年度偵字第25193 號），提起上訴，本院
判決如下：
     主  文
上訴駁回。
甲○○緩刑貳年。
     事實及理由
一、本案經本院審理結果，認原審就被告甲○○有罪部分之判決
    ，除判決書事實欄第四行「博愛四路」係「博愛一路」之誤
    ，應予更正外，其認事用法皆無不合，量刑亦稱允當，應予
    維持，並引用原審判決書記載之事實、證據及理由（如附件
    ）。
二、被告甲○○上訴意旨以原判決就其有罪部分，判處有期徒刑
    7 月，量刑尚嫌過重，而指摘原判決此部分不當。然查被告
    所犯肇事致人傷害逃逸罪，其法定刑為6 月以上5 年以下有
    期徒刑，原審科處被告有期徒刑7 月，應屬適中，被告上訴
    指摘原判決量刑太重，核無理由，應予駁回。
三、查被告甲○○未曾受有期徒刑以上刑之宣告，此有臺灣高等
    法院被告前案紀錄表在卷可按，其幼時因父母離異，由母親
    薛金娥監護扶養，家庭生活困苦，現仍在國立高雄應用科技
    大學就讀中，夜間且在「拿鐵茶館」打工，有其提出之戶籍
    謄本、學生證及員工職務證明書附卷足憑，且其於原審審理
    時已與被害人乙○○成立和解，賠償乙○○新台幣2,440 元
    ，有和解筆錄附卷可參（見原審卷第33頁），本院以被告經
    此偵審程序之教訓，當知警惕，諒無再犯之虞，為免其入監
    執行，將妨害其完成學業，認所宣告之刑以暫不執行為適當
    ，爰併予諭知緩刑貳年，以啟自新。
據上論斷，應依刑事訴訟法第368 條、第373 條、刑法第74條第
1 項第1 款，判決如主文。
本案經檢察官李門騫到庭執行職務。
中    華    民    國    98    年    7     月    31    日
                  刑事第四庭    審判長法  官 蕭權閔
                                      法  官 吳進寶
                                      法  官 陳吉雄
以上正本證明與原本無異。
如不服本判決應於收受本判決後10日內向本院提出上訴書狀，其
未敘述上訴理由者，並得於提起上訴後10日內向本院補提理由書
狀（均須按他造當事人之人數附繕本）「切勿逕送上級法院」。
中    華    民    國    98    年    8     月    3     日
                                      書記官 鄭翠芬
附件：
臺灣高雄地方法院刑事判決              98年度交訴字第22號
公  訴  人  臺灣高雄地方法院檢察署檢察官
被      告  甲○○
選任辯護人  陳慧博律師
上列被告因公共危險等案件，經檢察官提起公訴（97年度偵字第
25193 號），本院判決如下：
    主  文
甲○○犯肇事致人傷害逃逸罪，處有期徒刑柒月。
被訴過失傷害罪部分，公訴不受理。
    事  實
一、甲○○考領有普通重型機車駕駛執照，於民國97年6 月30日
    18時50分許，騎乘車牌號碼XUX-117 號重型機車（下稱Ａ車
    ），沿高雄市三民區○○○路慢車道由北往南方向行駛，途
    經博愛四路145 號前，適有乙○○騎乘車牌號碼G92-491 號
    重型機車（下稱Ｂ車），同向行駛在上開車輛之左前方，甲○○本應注意行駛時兩車併行之間隔，且當時天候晴朗、暮
    光、柏油路面乾燥、無缺陷及障礙物、視距良好，依其智識
    、能力並無不能注意之情事存在，竟於超越Ｂ車時疏未保持
    安全間隔，以致Ａ車之左手把與Ｂ車之右手把擦碰，使乙○○重心不穩，人車倒地，並因而受有頭部外傷、顏面擦傷、
    右上肢擦傷及右下肢挫傷之傷害（過失傷害部分業據撤回告
    訴）。詎甲○○明知其駕駛上開動力交通工具之車輛已經肇
    事，乙○○並因此受有傷害，竟未下車查看，亦未採取必要
    之救護措施及留下姓名年籍與聯絡方式，而基於肇事逃逸之
    犯意，旋即駕車逃離現場。嗣經在場目擊之丙○○記下甲○○所駕駛之Ａ車之車牌號碼，提供乙○○報警處理，經警循
    線查獲，始知上情。
二、案經乙○○訴由高雄市政府警察局三民第一分局報請臺灣高
    雄地方法院檢察署檢察官偵查起訴。
    理  由
壹、有罪部分：
一、證據能力部分：
（一）證人即被害人乙○○、證人丙○○於警詢中所為之供述，
      係屬被告以外之人於審判外之陳述，為傳聞證據，經其於
      本院審理中到庭作證，其證述內容與先前於警詢中之供述
      均無重大歧異，即無傳聞法則例外之適用，而應認其於警
      詢中之供述，無證據能力。
（二）卷附其餘證據資料（詳後引證據），其中各項言詞或書面
      傳聞證據部分，縱無刑事訴訟法第159 條之1 至第159 條
      之4 或其他規定之傳聞證據例外情形，惟檢察官、被告及
      辯護人於本院審理中均明示同意列為證據，經本院審酌上
      開證據之取得過程並無瑕疵，又與待證事實具有關聯性，
      證明力亦非明顯過低，採為本案證據具有適當性，依刑事
      訴訟法第159 條之5 第1 項規定，得為證據。
（三）又卷附照片10張，乃以科學、機械之方式對於查獲當時之
      情況所為忠實且正確之紀錄，性質上並非供述證據，故無
      傳聞法則之適用，於此又查無不得為證據之狀況，自均具
      有證據能力；再車籍資料查詢1 紙，為儀器紀錄資料後機
      械列印而得，並非供述證據，無傳聞法則之適用，且其取
      得並無不法，應有證據能力。
二、訊據被告矢口否認有何肇事逃逸之犯行，並辯稱：不是我撞
    到被害人，所以我沒有肇事逃逸云云。辯護人則以：被告僅
    係當時經過路口，並未與被害人發生擦撞，鑑定報告亦表示
    無擦撞痕跡，且事發當時為下班時間，路上車流眾多，被害
    人自己也無法確認肇事者為何人等語，為被告辯護。經查：
（一）甲○○考領有普通重型機車駕駛執照，於97年6 月30日18
      時50分許，騎乘車牌號碼XUX-117 號之Ａ車，沿高雄市三
      民區○○○路慢車道由北往南方向行駛，途經博愛四路14
      5 號前，適有乙○○騎乘車牌號碼G92-491 號之Ｂ車，同
      向行駛在Ａ車之左前方。嗣乙○○因行車事故，重心不穩
      ，人車倒地，並因而受有頭部外傷、顏面擦傷、右上肢擦
      傷及右下肢挫傷之傷害等情，業據證人即被害人乙○○、
      證人即目擊者丙○○於偵訊及本院審理中證述明確，並有
      高雄醫學大學附設中和紀念醫院診斷證明書、車籍查詢基
      本資料詳細畫面、道路交通事故調查報告表（一）、（二
      ）、高雄市政府警察局三民一分局現場勘查報告各1 份及
      照片10張（偵卷第20頁、第22頁、第25頁、第26-29 頁、
      第32-36 頁、第49-56 頁）在卷可稽。此部分事實，堪以
      認定。
（二）被告雖以前詞置辯，惟證人即被害人乙○○於偵訊中證稱
      ：97年6 月30日下午7 時許在博愛路145 號前與人發生車
      禍，當時我北往南方向騎在博愛路慢車道上，騎過十全路
      口，有人從我右後方超車，硬要從我右後方超過我，他的
      車手把卡到我的車手把，我往左邊撞到安全島就人車倒地
      ；我只知道對方騎一台很大台的150CC 重型機車，車牌則
      是目擊證人杜先生提供的等語（偵卷第40-41 頁、第65頁
      ）。並於本院審理中證稱：發生擦撞時，天色很昏暗，我
      只有看到對方騎重型機車（打檔車），是個男生；當時雖
      然是下班時間，車流很大，不過事發時只有一台車跟我發
      生碰撞，並沒有很多車子爭道而行的情形等語（本院卷第
      21-22 頁）。參以卷附被告所騎乘之機車照片（偵卷第35
      -36 頁），確屬打檔車，與一般重型機車之造型及性能有
      別，具有足夠特徵可與其他重型機車辨別。再佐以證人即
      目擊者丙○○於偵訊及本院審理中均證稱：我有目睹本案
      發生，當時是下班時間，車很多，告訴人（即乙○○）在
      博愛一路機車道靠左邊行駛，博愛路的燈號由紅燈轉為綠
      燈，所以車子都是先減速再加速；後有一台車要從告訴人
      右邊超過，超過那一剎那，告訴人的機車就直接倒地；告
      訴人車子被肇事車輛超過去後才倒地，但在告訴人車禍前
      ，他的前後左右就只有那台肇事車輛超過去而已，所以我
      可以確定就是那台打檔車與告訴人車輛發生擦撞；我看到
      兩台機車是勾到車頭部位，但不知道勾到把手還是鏡子；
      我當時騎在這兩台車的後面，被告騎車經過後，有停下來
      回頭看，正好跟我要去拜訪客戶的地方只隔3 間房子，所
      以我有記下車號等語（偵卷第40-41 頁、第64-65 頁，本
      院卷第22-23 頁）。足證當時雖屬下班之尖峰時間，路上
      車流量大，但因被告所騎乘之Ａ車特徵明顯，且前後並無
      其他機車混淆證人視線，故證人可以明確指認被告所騎乘
      之機車當時確有與被害人乙○○之機車發生碰撞，並因而
      造成乙○○受有如上之傷勢。則被害人之傷勢確係被告所
      造成，被告前開所辯，無足採信。
（三）再案發當時天候晴朗、暮光、柏油路面乾燥、無缺陷及障
      礙物、視距良好等情，業據道路交通事故調查報告表（一
      ）、（二）記載詳細。是當天並無任何足以妨礙或降低被
      告駕駛注意力之情形發生，則被告對於車行前方狀況應有
      所注意及瞭解。然被告卻稱不知被害人有因碰撞而倒地之
      情形云云，已有可疑。再被告於被害人之機車倒地後，仍
      於路邊回頭張望被害人之情形，已經證人丙○○於本院審
      理中證述明確，如前所述，顯見被告對於被害人人車倒地
      受有傷害乙情，並非全然不知情，卻未停留於現場施以救
      助，反駕車離去，若非目擊證人丙○○記下被告車號，被
      害人實難尋得實際肇事者。是被告前開所辯，與事實不符
      ，無足採信。
（四）辯護人雖稱，證人丙○○於本院審理中證稱：事故發生地
      點距離我約有20公尺，這20公尺之間沒有其他機車等語（
      本院卷第22頁背面），與事實不符，案發當時正值下班時
      間，車流量亦大，是證人與被告相隔之20公尺內無其他機
      車存在之情形，殊難想像，證人所述顯有矛盾等語。惟兩
      車實際間隔距離之長短，若非持測量工具，或是有測量經
      驗，從事測量工作之人，一般人均無法準確估算，但對於
      前方是否有其他機車，此種客觀上容易判別之標準，即不
      會有誤。而證人於本院審理中已明確證述，當時其與被告
      之間並無其他機車存在，是其對於距離長短之認定，並不
      影響其證詞之可靠性。
（五）辯護人又表示：本件經派出所製作鑑定報告，兩車勘驗結
      果並無明顯擦撞痕跡，而且被告機車把手也沒有擦撞痕等
      語，並提出高雄市政府警察局三民第一分局現場勘查報告
      以資佐證。惟其鑑定報告結果表示被害人機車後照鏡及腳
      踏板有擦撞痕跡，被告之機車並無「顯著」擦撞痕，並非
      表示兩車絕無擦撞可能，此有高雄市政府警察局三民第一
      分局現場勘查報告（含照片14張，偵卷第49-56 頁）附卷
      供參。再被害人機車右把手高度約93.5-96.5 公分，被告
      機車左把手高度約92-95 公分等情，業經證人蔡佳瑋於鑑
      定時實際測量無誤，並有卷附照片可參。則被害人與被告
      之機車手把高度相當，確實有可能於行進中互相勾觸。且
      證人即鑑定報告製作人蔡佳瑋員警於偵訊中證稱：本案2
      輛肇事車輛的把手部分完全沒有擦撞痕跡，不過因為2 輛
      車手把的高度差不多，是有可能發生擦撞，且2 輛車的手
      把都包覆塑膠材質，如果只是勾到，有可能不會留下痕跡
      等語（偵卷第60頁）。是該鑑定報告僅就是否有擦撞痕跡
      作成鑑定結果，然對沒有擦撞痕跡仍會發生擦撞結果之可
      能並未完全排除。尚難以其鑑定結果即為對被告有利之認
      定。
三、按刑法第185 條之4 駕駛動力交通工具肇事致人死傷而逃逸
    罪，其立法目的，乃為維護交通，增進行車安全，促使當事
    人於事故發生時，能對被害人即時救護，減少死傷，以保護
    他人權益並維護社會秩序。又其立法精神在於交通事故一旦
    發生，且發生人員傷亡之情況，不論是撞人或被撞，或是因
    其他事故而造成死傷，只要是在駕駛動力交通工具過程內所
    發生者，參與這整個事故過程的當事人皆應協助防止死傷之
    擴大，蓋如駕駛人於事故發生後，隨即逃離現場，不僅使肇
    事責任認定困難，更可能使受傷之人喪失生命或求償無門。
    被告於車禍當時既明知被害人因兩車相撞而受傷，然卻不顧
    被害人安危，並隨即棄車離去，未對被害人採取任何救護或
    其他必要措施，顯與刑法第185 條之4 所欲規範之目的相違
    。故核被告所為，係犯刑法第185 條之4 之肇事致人傷害逃
    逸罪。爰審酌被告過失傷害之程度，於駕車肇事致被害人乙○○受有如事實欄所述之傷勢後，未採取救護及其他必要措
    施即駛離現場，影響車禍肇事之調查及被害人之照護，對於
    被害人之生命、身體造成之危險性非輕，所為實有不該，且
    犯後矢口否認犯行，態度不佳，惟念其前無犯罪紀錄，素行
    尚可，並考量被告已與被害人達成和解賠償新臺幣2,440 元
    （見卷附和解筆錄）等一切情狀，量處如主文所示之刑。
貳、公訴不受理部分：
一、公訴意旨略以：被告甲○○於97年6 月30日18時50分許，騎
    乘車牌號碼XUX-117 號重型機車，沿高雄市三民區○○○路
    慢車道由北往南方向行駛，途經博愛四路145 號前，適有乙○○騎乘車牌號碼G92-491 號重型機車，同向行駛在上開車
    輛之左前方，甲○○本應注意行駛時兩車併行之間隔，且當
    時天候晴朗、暮光、柏油路面乾燥、無缺陷及障礙物、視距
    良好，依其智識、能力並無不能注意之情事存在，竟於超越
    時疏未保持安全間隔，以致上開車輛之左手把與乙○○騎乘
    機車之右手把擦撞，使乙○○重心不穩，人車倒地，並因而
    受有頭部外傷、顏面擦傷、右上肢擦傷及右下肢挫傷之傷害
    。因認被告甲○○涉犯刑法第284 條第1 項之過失傷害罪嫌
    云云。
二、按告訴乃論之罪，告訴人於第一審辯論終結前得撤回其告訴
    ，又告訴經撤回者，應諭知不受理之判決，刑事訴訟法第23
    8 條第1 項、第303 條第3 款分別定有明文。查本件告訴人
    乙○○告訴被告甲○○過失傷害案件，起訴書認係觸犯刑法
    第284 條第1 項前段之罪，依同法第287 條前段之規定，須
    告訴乃論。茲據告訴人乙○○撤回告訴，有刑事撤回告訴狀
    1 紙附卷可稽，是本件既已撤回告訴，揆諸前開說明，自應
    諭知不受理之判決。
據上論斷，應依刑事訴訟法第299 條第1 項前段、第303 條第3
款、第307條，刑法第185條之4，判決如主文。
本案經檢察官許怡萍到庭執行職務。
中    華    民    國    98    年    6     月    3     日
                刑事第十二庭  審判長法  官  黃建榮
                                    法  官  李殷君
                                    法  官  楊珮瑛
以上正本證明與原本無異。
如不服本判決應於收受送達後10日內向本院提出上訴書狀，並應
敘述具體理由；如未敘述上訴理由者，應於上訴期間屆滿後20日
內向本院補提理由書（均須按他造當事人之人數附繕本）「切勿
逕送上級法院」。
中    華    民    國    98    年    6     月    3     日
                                    書記官  郭南宏
附錄本件論罪科刑法條全文
中華民國刑法第185條之4
（肇事遺棄罪）
駕駛動力交通工具肇事，致人死傷而逃逸者，處六月以上五年以
下有期徒刑。


司法院資訊處製作；財團法人民間司法改革基金會備份。
